臺灣新竹地方法院刑事裁定
110年度聲字第1106號
聲明異議人
即受 刑 人  傅楚君


                    （現在法務部○○○○○○○執行中）  上列聲明異議人即受刑人因違反槍砲彈藥刀械管制條例等案件，對於臺灣新竹地方檢察署檢察官之執行指揮（110年度執更緝公字第36號），聲明異議，本院裁定如下：
    主  文
異議駁回。
    理  由
一、聲明異議意旨略以：聲明異議人即受刑人傅楚君因微罪受有
    期徒刑6月以下之宣告，遭撤銷假釋應執行殘刑3年6月26日
    ，請依司法院大法官解釋精神，不要撤銷假釋，爰聲明異議
    等語。
二、按假釋制度之目的在使受徒刑執行而有悛悔實據並符合法定
    要件者，得停止徒刑之執行，以促使受刑人積極復歸社會。
    而假釋處分經主管機關作成後，受假釋人因此停止徒刑之執
    行而出獄，如復予以撤銷，再執行殘刑，非特直接涉及受假
    釋人之人身自由限制，對其復歸社會後而享有之各種權益，
    亦生重大影響。故假釋之撤銷屬刑事裁判執行之一環，為廣
    義之司法行政處分，因此，受假釋人對於檢察官所指揮執行
    撤銷假釋之原因事實，如有不服，得依刑事訴訟法第484 條
    之規定，向當初諭知該刑事裁判之法院聲明異議，以求救濟
    ，此固據司法院釋字第681號解釋揭示在案。惟監獄行刑法
    於民國108年12月17日修正、109年1月15日經總統華總一義
    字第10900004131 號令修正公布全文156條，並自公布日後6
     個月即109 年7 月15日施行。該法第153 條第3 項規定「
    本法中華民國108年12月17日修正之條文施行前，因撤銷假
    釋得聲明異議之案件，得於修正施行日之次日起算30日內，
    依本法規定向管轄地方法院行政訴訟庭提起訴訟。」，是此
    類因撤銷假釋得聲明異議案件，於監獄行刑法修正施行後，
    應循上開行政爭訟途徑尋求救濟（最高法院109年台抗字第1
    826號裁定意旨參照）。又司法院於109年11月6日公布釋字
    第796號解釋揭示「刑法第78條第1項本文規定：『假釋中因
    故意更犯罪，受有期徒刑以上刑之宣告者，於判決確定後6
    月以內，撤銷其假釋。』不分受假釋人是否受緩刑或6月以下
    有期徒刑之宣告，以及有無基於特別預防考量，使其再入監
    執行殘刑之必要之具體情狀，僅因該更犯罪受有期徒刑以上
    刑之宣告，即一律撤銷其假釋，致受緩刑或6月以下有期徒
    刑宣告且無特別預防考量必要之個案受假釋人，均再入監執
    行殘刑，於此範圍內，其所採取之手段，就目的之達成言，
    尚非必要，牴觸憲法第23條比例原則，與憲法第8條保障人
    身自由之意旨有違，應自本解釋公布之日起失其效力。上開
    規定修正前，相關機關就假釋中因故意更犯罪，受緩刑或6
    月以下有期徒刑宣告者，應依本解釋意旨，個案審酌是否撤
    銷其假釋」等旨。惟刑法第78條第1項本文規定關於違憲部
    分，自司法院釋字第796號解釋公布之日起失其效力，原屬
    合法之撤銷假釋處分，其效力存續是否廢止，並應依上開解
    釋意旨為如何適法處理之相關疑義，乃法務部之權責，依監
    獄行刑法上開規定，如有不服應依行政爭訟程序救濟，仍非
    普通法院審判權範圍，亦非刑事訴訟法第484條之聲明異議
    程序所得審查（最高法院109年度台抗字第2000號裁定意旨
    參照）。是以，監獄行刑法修正施行後，受刑人經法務部撤
    銷假釋時，如有不服，即應循行政爭訟途徑尋求救濟，不再
    為普通法院所審判，此與監獄行刑法第153條第1項所定，於
    修正施行前，因撤銷假釋已繫屬於法院之聲明異議案件，尚
    未終結者，於修正施行後，仍由原法院依司法院釋字第681
    號解釋意旨，依刑事訴訟法之規定審理者有別。
三、經查：
  ㈠聲明異議人①於100年間，因施用第二級毒品案件，經本院以1
    00年度竹簡字第1164號判決判處應執行有期徒刑6月確定。②
    於101年間，因詐欺案件，經本院以101年度竹北簡字第244
    號判決判處有期徒刑3月確定。上開①至②案件，經本院以102
    年度聲字第39號裁定定應執行有期徒刑9月確定。③於102年
    間，因妨害自由案件，經臺灣彰化地方法院以102年度簡字
    第1892號判決判處應執行有期徒刑8月確定。④於101年間，
    因竊盜案件，經本院以101年度審易字第485號判決判處有期
    徒刑6月確定。⑤於101年間，因竊盜案件，經本院以101年度
    竹簡字第234號判決判處有期徒刑3月確定。⑥於101年間，因
    竊盜案件，經本院以101年度竹簡字第486號判決判處有期徒
    刑4月確定。⑦於101年間，因施用第二級毒品案件，經本院
    以101年度竹簡字第575號判決判處有期徒刑3月確定。⑧於10
    1年間，因竊盜案件，經本院以101年度竹簡字第961號判決
    判處有期徒刑4月確定。上開④至⑧案件，經本院以102年度聲
    字第40號裁定定應執行有期徒刑1年6月確定。⑨於101年間，
    因販賣第二級毒品、轉讓第三級毒品案件，經本院以101年
    度訴字第180號判決判處應執行有期徒刑4年2月，檢察官就
    轉讓第三級毒品部分提起上訴，經臺灣高等法院以102年度
    上訴字第445號判決撤銷原判決改判處應執行有期徒刑3月確
    定。⑩於102年間，因違反槍砲彈藥刀械管制條例案件，經本
    院以102年度訴字第143號判決無罪，檢察官不服提起上訴，
    經臺灣高等法院以102年度上訴字第2724號判決撤銷原判決
    改判處有期徒刑3年2月，併科罰金新臺幣5萬元，聲明異議
    人不服提起上訴，經最高法院以103年度台上字第872號判決
    駁回上訴而確定。嗣聲明異議人入監接續執行上開案件後，
    法務部於108 年2月23日以法授矯字第10801556400號函核准
    假釋，並由臺灣高等法院以108年度聲字第629號裁定假釋中
    付保護管束確定，而於108年3月5日縮短刑期假釋，旋接續
    執行上開⑩案件所處罰金刑之易服勞役50日，而於108年4月2
    3日出監付保護管束，惟因聲明異議人於假釋期間另違反毒
    品危害防制條例等案件，且多次未依規定至檢察署報到及驗
    尿，經告誡、協尋、訪視後，聲明異議人仍未確實遵行，法
    務部認聲明異議人於假釋中違反保安處分執行法第74條之2 
    第1 款、第2 款、第4 款規定且情節重大，遂以109年5月13
    日法授矯字第10901042720號函撤銷其假釋，並經臺灣新竹
    地方檢察署（下稱新竹地檢署）檢察官以110年度執更緝公
    字第36號執行指揮書，指揮執行撤銷假釋後所餘殘刑3 年6 
    月26日，聲明異議人於110年4月18日入監執行殘刑等情，有
    新竹地檢署110年度執更緝公字第36號執行指揮書電子檔列
    印本1紙、臺灣高等法院被告前案紀錄表1份在卷可稽，復經
    本院調取本件相關執行卷宗核閱屬實。
  ㈡法務部撤銷聲明異議人假釋之時間為109年5月13日，固於監
    獄行刑法修正施行前，然聲明異議人係於監獄行刑法修正施
    行後之110年8月3日，始具狀向本院聲明異議，此有聲明異
    議人提出之刑事聲明異議狀上所蓋法務部○○○○○○○○收受書狀
    戳章附卷可參，且觀諸聲明異議人之聲明異議意旨，並未指
    摘檢察官執行指揮有何其他違法或不當，故聲明異議人顯係
    對撤銷假釋處分不服，而屬前開監獄行刑法修正施行前因撤
    銷假釋得聲明異議之案件，依前開說明，於該法109 年7 月
    15日修正施行後，自應循上開行政爭訟途徑尋求救濟，始為
    適法。從而，聲明異議人誤向本院聲明異議，於法容有未合
    ，應予駁回。
四、據上論斷，應依刑事訴訟法第486條，裁定如主文。
中　　華　　民　　國　　110 　年　　8 　　月　　26　　日
                  刑事第一庭  法  官  王凱平
上列正本證明與原本無異。
如不服本裁定，應於裁定送達後5日內敘明抗告理由，向本院提
出抗告狀。
中　　華　　民　　國　　110 　年　　8 　　月　　26　　日
                              書記官  鍾佩芳